【裁判字號】    99,親,105
【裁判日期】    991026
【裁判案由】    確認子女生父之訴
【裁判全文】
臺灣臺南地方法院民事判決              99年度親字第105號
原      告    甲○○○
訴訟代理人    蔡文斌律師
              王建律師
              李育禹律師
              王盛鐸律師
被      告    乙○○
兼特別代理人  丙○○
上列當事人間請求確認子女生父之訴事件，本院判決如下：
    主      文
否認被告乙○○為原告與訴外人謝天生之婚生子女。
確認被告丙○○為被告乙○○之父。
訴訟費用新臺幣參仟元由被告負擔。
    事實及理由
一、原告起訴主張：原告與訴外人謝天生（男，民國○○年○月○○
    日生，身分證統一編號：Ｚ000000000號）於93年5月28日結
    婚，然原告與訴外人天生感情早已不睦。97年1月間，原告
    因故認識被告丙○○，並於97年2月間搬至被告丙○○住處
    同居，而受胎懷有被告乙○○，嗣原告於97年8月26日與訴
    外人謝天生離婚，原告依法於97年9月返回越南。然被告丙
    ○○依約定前往越南探視，並於98年1月8日與原告結婚，原
    告於98年4月12日產下被告乙○○，被告丙○○並如實於乙
    ○○出生證明之生父欄上登記自己之姓名，惟依我國民法第
    1063條第1項之規定，被告乙○○被推定為訴外人謝天生之
    婚生子女，被告丙○○亦無法為被告乙○○辦理登記為本國
    籍及入境之手續，而被告依中華民國駐越代表處所指定之「
    越南輸血血學醫院」進行DNA鑑定，依據報告顯示證實被告
    乙○○與被告丙○○具有親子關係無誤，爰依民法第1063條
    第2項之規定，提起否認之訴，並請求確認被告間之親子關
    係等語，並聲明：如主文所示。
二、被告則同意原告之請求。
三、得心證之理由：
  (一)親子關係事件，與社會公益有關，當事人處分主義應受限制
    ，故民事訴訟法關於認諾及自認或不爭執事實效力之規定，
    於親子關係事件，不適用之，此觀民事訴訟法第594條規定
    自明。是被告就本件訴訟為認諾及訴訟上自認或不爭執事實
    ，均不生訴訟上效力，亦不得本於其認諾，為被告敗訴之判
    決。
  (二)本件原告主張其與訴外人謝天生原係夫妻，被告乙○○受胎
    期間係在該二人婚姻關係存續中，被告乙○○遂受婚生推定
    ，推定被告乙○○為訴外人謝天生之婚生子，惟被告乙○○
    實非原告自訴外人謝天生受胎所生，經被告乙○○陳述明確
    ，復經「越南輸血血學醫院」進行被告間DNA鑑定，鑑定結
    果認被告丙○○是被告乙○○之生父率是99.9859%，有出生
    證明書、越南輸血血學醫院DNA鑑定結果在卷可參，前開書
    證業經本院駐外單位認證，且係以DNA基因圖譜定序檢驗方
    法鑑定子女之血統來源，其精確度已達99.8％以上，而被告
    乙○○既鑑定為被告丙○○之子，自不可能同時為訴外人謝
    天生之子；又被告就本件訴訟為不爭執原告主張之事實，雖
    不生訴訟上效力，但本院仍得以此自認或不爭執之情形，作
    為依自由心證判斷事實真偽之資料（最高法院29年上字第56
    號、32年上字第2316號判例參照），亦即被告之供陳，亦足
    資佐證原告所主張事實之真實性。執此，原告之主張，應堪
    信為真實。是以，原告主張被告乙○○非原告自訴外人謝天
    生受胎所生，應堪採信。
  (三)按從子女出生日回溯第181日起至第302日止為受胎期間。又
    妻之受胎，係在婚姻關係存續中者，推定其所生之子女為婚
    生子女。前項推定，夫妻之一方或子女能證明子女非婚生子
    女者，得提起否認之訴。前項否認之訴，夫妻之一方自知悉
    該子女非為婚生子女，或子女自知悉其非為婚生子女之時起
    二年內為之，民法第1062條第1項、第1063條分別定有明文
    。又否認子女之訴，由夫起訴者，以妻及子女為共同被告，
    民事訴訟法第589條之1第1項後段定有明文。就母再婚後所
    生子女確定其父之訴，母之配偶及前配偶互為被告；由子女
    或母起訴者，以母之配偶及前配偶為共同被告，母之配偶或
    前配偶死亡者，以生存者為被告，同法第591條亦有明文。
    查本件被告乙○○係98年4月12日出生，有出生證明書在卷
    為證，其受胎期間在原告與訴外人謝天生婚姻關係存續中，
    被告乙○○應推定為訴外人謝天生之婚生子女。然實際上被
    告乙○○非原告自訴外人謝天生受胎所生，已如上述。又原
    告於99年9月2日提起本訴，亦已遵守前揭期間之規定。從而
    ，原告於知悉被告乙○○出生後尚未滿二年時，訴請否認被
    告乙○○為原告自訴外人謝天生受胎所生之婚生子女，核與
    上開規定相符，應予准許。
  (四)次按確認法律關係之訴，非原告有即受確認判決之法律上利
    益者，不得提起之；確認證書真偽或為法律關係基礎事實存
    否之訴，亦同。前項確認法律關係基礎事實存否之訴，以原
    告不能提起他訴訟者為限，民事訴訟法第247條第1項、第2
    項定有明文。查原告、被告間之親子關係存在與否，為定原
    告與被告間有無扶養、繼承等法律關係之基礎事實，原告欲
    確定與被告間是否存有親子關係，除提起確認之訴外，殊無
    他途，且所謂「確認判決之法律上利益」，係指因法律關係
    存否不明確，致一方在私法上之地位有受侵害之危險，而此
    項危險得以對於另一方之確認判決除去之而言。復按親子關
    係之存否，非但於當事人間之精神上有絕對利益存在，並因
    而衍生繼承及扶養等法律效果，是親子關係之存否，對父母
    子女而言自有即受確認判決之法律上利益，是就親子身分關
    係，得提起確認親子關係存在或不存在之訴（最高法院23年
    上字第3973號判例及62年度第3次民庭庭推總會決議可參）
    。原告主張被告乙○○為其自被告丙○○受胎所生，業如前
    述，因之被告乙○○是否為被告丙○○之子，涉及原告之子
    即被告乙○○與原告之夫即被告丙○○間父子身分、扶養、
    繼承等關係，且此種身分關係不明確之不安狀態，得以提起
    本件確認之訴除去，應認為原告有即受確認判決之法律上利
    益，故原告自可提起本件確認親子關係不存在之訴，又其主
    張於法有據，應予准許。
  (五)另本件訴訟費用為第一審裁判費新臺幣3,000元，爰命由敗
    訴之被告負擔。
四、結論：原告之訴為有理由，依民事訴訟法第78條、第85條第
    1項前段、第87條第1項，判決如主文。
中    華    民    國    99    年    10    月    26    日
                      家事法庭    法  官  郭貞秀
上為正本係照原本作成。
如對本判決上訴，須於收受判決正本送達後20日內向本院提出上
訴狀。
中    華    民    國    99    年    10    月    26    日
                                  書記官  鄭隆慶

司法院資訊處製作；財團法人民間司法改革基金會備份。
